【裁判字號】    97,交上訴,29
【裁判日期】    970513
【裁判案由】    公共危險
【裁判全文】
臺灣高等法院高雄分院刑事判決        97年度交上訴字第29號
上  訴  人  臺灣高雄地方法院檢察署檢察官
被      告  乙○○
上列上訴人因被告公共危險案件，不服臺灣高雄地方法院96年度
交訴字第261 號中華民國97年2 月4 日第一審判決（起訴案號：
臺灣高雄地方法院檢察署96年度偵字第31224 號），提起上訴，
本院判決如下：
    主  文
上訴駁回。
    理  由
一、公訴意旨略以：被告乙○○於民國96年10月2 日凌晨0 時35
    分許，駕駛車牌號碼9465-MF 號自用小客車（以下稱前開小
    客車），右前座搭載被害人甲○○，行經高雄市新興區○○
    ○路、中山一路交岔路口時，本應注意車前狀況，減速慢行
    ，並遵守交通標線，因未遵守交通標線而未依照車道行駛，
    行駛至上揭路口時，閃避不及，撞擊中山一路上之臨時號誌
    座，致甲○○受有頭部及手腳瘀傷等傷害（過失傷害部分未
    據告訴）。詎乙○○於肇事後竟未留在現場，並立即通知救
    護車以利及時救助傷患，無視於甲○○之安危，反逕自逃離
    車禍現場，經警據報到場發現上情。因認被告乙○○涉犯刑
    法第185 條之4 肇事逃逸罪嫌云云。
二、按犯罪事實應依證據認定之，無證據不得推定其犯罪事實。
    又不能證明被告犯罪者，應諭知無罪之判決，刑事訴訟法第
    154 條第2 項、第301 條第1 項分別定有明文；又按所謂證
    據，係指足以認定被告確有犯罪行為之積極證據而言，該項
    證據自須適合於被告犯罪事實之認定，始得採為斷罪資料。
    苟積極證據不足為不利於被告事實之認定時，即應為有利於
    被告之認定，更不必有何有利之證據（最高法院29年上字第
    3105 號 、30年上字第816 號判例要旨足佐）。
三、證據能力：
(一)、證人甲○○警詢陳述，其性質雖屬傳聞證據，惟上開警詢筆
    錄內容，業經本院審理時予以提示並告以要旨，且經檢察官
    及被告表示意見，當事人已知上述筆錄乃傳聞證據，且均未
    於言詞辯論終結前對該等筆錄內容異議，且本院審酌上開筆
    錄作成時，較無人情施壓或干擾，亦無不當取供之情形，認
    為以之作為本案之證據亦屬適當，依刑事訴訟法第159 條之
    5 第1 項規定，自得為證據。
(二)、證人甲○○於偵查中經具結之陳述，並未曾提及檢察官在偵
    查時有不法取供之情形，且亦無證據足以證明證人上開陳述
    有顯不可信之情況，證人於原審復已到庭接受詰問，足可認
    定業已保障被告詰問權，依刑事訴訟法第159 條之1 第2 項
    規定，自得為證據。
(三)、卷附道路交通事故現場圖、道路交通事故調查談話紀錄表、
    道路交通事故調查報告表、高雄市立聯合醫院診斷證明書等
    ，固均屬書面之傳聞證據，然檢察官、被告已於本院審理調
    查上開證據時，就此證據能力均表示無意見，且本院認為以
    之作為本件論証之證據，均與待證事實具有關聯性，作為本
    案之證據亦屬適當，依刑事訴訟法第159 條之5 第1 項規定
    ，自得為證據。
四、公訴人認被告乙○○涉犯前開肇事逃逸罪嫌，係以被告警詢
    、偵查供述，證人即被害人甲○○證述，卷附道路交通事故
    現場圖、舉發違反道路交通管理事件通知單影本、道路交通
    事故調查談話紀錄表、道路交通事故調查報告表、現場照片
    各情為據。然訊之被告固坦承有前揭駕車肇事之事實，惟否
    認有何被訴肇事逃逸犯行，辯稱：伊當時有先詢問同車友人
    甲○○有無受傷，她說很好，而伊手機當時電池沒電，才會
    先回家更換手機電池，俾能聯絡保養廠來拖吊小客車，之後
    伊再回到現場時，甲○○及小客車均已不在，而伊多次撥打
    電話聯絡甲○○亦未獲回應，遂決定自行返家；甲○○係伊
    友人，伊實無逃逸之必要及犯意等語。
五、經查：
(一)、被告於上揭時日駕駛前開小客車搭載證人甲○○，行經高雄
    市新興區○○○路、中山一路交岔路口之際，因被告未能適
    時閃避以致不慎撞擊中山一路上所設置臨時號誌座，被告乃
    將前開小客車停留於肇事地點而先行返家，甲○○則自行坐
    在車內休息，嗣因員警到場處理，旋將甲○○送往高雄市立
    聯合醫院救護處理，另將前開小客車吊離現場，被告直至甲
    ○○為警送醫前均未能返回案發現場等情，業經證人甲○○
    於警、偵及原審證述綦詳，並有道路交通事故現場圖在卷可
    稽（警卷第8 頁），復據被告坦認不諱，堪予認定。
(二)、證人甲○○確因前揭交通事故而受有右眉擦傷及頭部外傷等
    傷害一節，有高雄市立聯合醫院診斷證明書在卷可證（原審
    卷第38頁），起訴書雖認甲○○受有頭部及手腳瘀傷等傷害
    云云，然此記載既與前揭診斷證明書內容有悖，復依證人甲
    ○○於原審業已證述：「其當時因有五十肩舊疾而肩膀酸痛
    ，跟警察說可不可以繼續休息，警察說要叫救護車將我送醫
    檢查；其平日因為喝酒、血液循環不好而容易有瘀傷，並不
    清楚案發當日手、腳所受瘀傷是否為車禍所造成、有可能是
    在公司撞倒」等語明確（原審卷第46頁），則起訴書所載「
    甲○○手腳瘀傷」及上開診斷證明書所載「右肩挫傷」等部
    分，客觀上難認係屬被告駕車不慎發生車禍所造成，僅能認
    定甲○○於案發當時所受傷勢為「右眉擦傷及頭部外傷」。
(三)、證人甲○○於警詢時即已陳明：「被告於肇事後稱車子無法
    發動，要去找拖吊車拖吊至保養廠。所以警方在現場時未見
    到駕駛人乙○○」（警卷第6 頁），於偵查中亦具結證稱：
    「其在警局所作之筆錄實在」等語（偵卷第6 頁），嗣於原
    審亦到庭具結證稱：「車禍發生後，被告有問我有沒有怎樣
    ，我說沒有，被告亦同時表示車子撞到東西、要叫吊車，並
    要我在車上等一下，並問我要不要下車，我說不用，我要休
    息一下，就在車上繼續睡；我在醫院打點滴時，被告有打給
    我，…我有看通話紀錄，被告打來一、二十通；又其當時頭
    部所受傷害範圍不大、僅為小小的一塊淡青色，如果化妝就
    看不清楚，而其當時亦有化淡妝」等語（原審卷第44-46 頁
    、第48-49 頁)， 則證人甲○○於被告肇事後，自己有無受
    傷尚屬不知，自難僅以被告肇事時之衝擊力道強大，遽認被
    告有何預見甲○○因車禍而受傷之可能性。此外，參以被告
    與甲○○本屬友人之誼，衡情被告實無任意遺留甲○○在案
    發現場而不顧之理，足認被告於肇事後雖有暫時離開案發現
    場之舉，惟事後確有主動聯絡甲○○表達關切之情，顯見被
    告於離開肇事現場之際，並無故意逃離現場不見蹤跡之「肇
    事逃逸」情形（最高法院94年度台上字第2152號判決要旨足
    佐），自難謂被告有何刑法第185 條之4 肇事逃逸之犯罪故
    意，公訴人上訴意旨所認「被告主觀上應有逃逸之不確定故
    意」，尚非有據。至於本件卷附道路交通事故現場圖、舉發
    違反道路交通管理事件通知單影本、道路交通事故調查談話
    紀錄表、道路交通事故調查報告表、現場照片等證據，僅能
    證明被告有上開駕車肇事之事實，無從憑以推論被告有何被
    訴肇事逃逸犯行，附此敘明。
六、綜上所述，公訴人起訴所據上情，均不足以認定被告確有被
    訴刑法第185 條之4 肇事逃逸之犯罪行為。此外，復查無其
    他積極證據足供證明被告確有被訴上開犯行，揆諸前揭判例
    意旨及說明，自難證明被告有犯肇事逃逸罪。原審因而以不
    能證明被告犯罪，而為被告無罪之諭知，核無違誤。公訴人
    上訴猶執前詞，指摘原判決不當，為無理由，應予駁回。
據上論斷，應依刑事訴訟法第368 條，判決如主文。
本案經檢察官方娜蓉到庭執行職務。
中    華    民    國    97    年    5     月    13    日
               刑事第一庭   審判長法  官  郭雅美
                                  法  官  莊崑山
                                  法  官  張意聰
以上正本證明與原本無異。
如不服本判決應於收受本判決後10日內向本院提出上訴書狀，其
未敘述上訴理由者，並得於提起上訴後10日內向本院補提理由書
狀（均須按他造當事人之人數附繕本）「切勿逕送上級法院」。
中    華    民    國    97    年    5     月    13    日
                                  書記官  陳金


司法院資訊處製作；財團法人民間司法改革基金會備份。
